臺灣澎湖地方法院刑事判決　　　　　　　100年度選訴字第3號
公　訴　人　臺灣澎湖地方法院檢察署檢察官
被　　　告　辛朱美碧
選任辯護人　馬陳棠律師
被　　　告　蔡美玲
選任辯護人　吳建勛律師
　　　　　　陳慧錚律師
　　　　　　王進勝律師
上列被告因違反選舉罷免法案件，經檢察官提起公訴（99年度選
偵字第30、31號），本院判決如下：
    主  文
辛朱美碧、蔡美玲對於有投票權之人，交付賄賂，而約其投票權
為一定之行使，辛朱美碧處有期徒刑參年肆月，褫奪公權肆年，
扣案交付之賄賂現金新台幣參仟元沒收，蔡美玲處有期徒刑參年
肆月，褫奪公權肆年，扣案交付之賄賂現金新台幣參仟元沒收。
    事  實
一、辛朱美碧、蔡美玲均為民國99年6月12日舉行之澎湖縣湖西
    鄉第19屆鄉民代表選舉第一選區候選人，渠等為求順利當選
    ，竟均基於對有投票權之人賄選約為投票權一定行使之犯意
    ，辛朱美碧於99年5月間某日，至澎湖縣湖西鄉白坑村22號
    許楊錦綢住處，向許楊錦綢拜票尋求支持，並詢問許楊錦綢
    家中幾票，經許楊錦綢告知計有3票（即其本人、兒子許德
    瑾、許龍哲各1票），辛朱美碧遂當場表示願以每票新台幣
    （下同）1千元之代價向有投票權之許楊錦綢及其家人買票
    ，許楊錦綢則予以應允，辛朱美碧即於數日後，持現金3千
    元至許楊錦綢上開住處交付予許楊錦綢；蔡美玲於99年5月
    間某日，至澎湖縣湖西鄉白坑村22號許楊錦綢住處，向許楊
    錦綢拜票尋求支持，並詢問許楊錦綢家中幾票，經許楊錦綢
    告知計有3票（即其本人、兒子許德瑾、許龍哲各1票），蔡
    美玲遂當場表示願以每票1千元之代價向有投票權之許楊錦
    綢及其家人買票，許楊錦綢則予以應允，蔡美玲即於數日後
    ，持現金3千元至許楊錦綢上開住處交付予許楊錦綢。嗣經
    檢調實施搜索，辛朱美碧主動提出8千元供查扣，蔡美玲主
    動提出6千元供查扣。
二、案經澎湖縣政府警察局馬公分局報告臺灣澎湖地方法院檢察
    署檢察官偵查起訴。
     理  由
一、證據能力：被告以外之人於偵查中向檢察官所為陳述，除顯
    有不可信之情況者外，得為證據，刑事訴訟法第159條之1第
    2項定有明文。又偵查中對被告以外之人所為之偵查筆錄，
    或被告以外之人向檢察官所提之書面陳述，性質上雖均屬傳
    聞證據，惟就該立法理由觀之，係考量現階段刑事訴訟法規
    定檢察官代表國家偵查犯罪、實施公訴，依法其有訊問被告
    、證人及鑑定人之權，而實務運作時，檢察官偵查中向被告
    以外之人所取得之陳述，原則上均能遵守法律規定，鮮少以
    強暴、脅迫及其他不正之方法取得供述證據，其可信度極高
    ，而有此例外之規定，故除反對被告以外之人於偵查中所為
    之供述得具有證據能力之一方，已釋明該供述「顯有不可信
    之情況」之理由外，不宜遽指該被告以外之人於偵查中之陳
    述不具證據能力。本件證人許楊錦綢、許龍哲於偵查中之陳
    述，查無檢察官有何不法取供之情形或上開陳述有何顯不可
    信之情況，依前開說明，證人許楊錦綢、許龍哲於偵查中之
    陳述應具有證據能力。
二、訊據被告辛朱美碧、蔡美玲均矢口否認有何賄選犯行，均辯
    稱：未買票賄選云云。惟查：
（一）被告辛朱美碧、蔡美玲均為99年6月12日舉行之澎湖縣湖
      西鄉第19屆鄉民代表選舉第一選區候選人，許楊錦綢、許
      德瑾、許龍哲均設籍於澎湖縣湖西鄉白坑村22號，於該次
      選舉均為有投票權之人等情，有澎湖縣選舉委員會公告及
      湖西鄉白坑村選舉人名冊各1紙可佐。
（二）被告辛朱美碧於99年5月間某日，至澎湖縣湖西鄉白坑村
      22 號許楊錦綢住處，向許楊錦綢拜票尋求支持，並詢問
      許楊錦綢家中幾票，經許楊錦綢告知計有3票（即其本人
      、兒子許德瑾、許龍哲各1票），辛朱美碧遂當場表示願
      以每票1千元之代價向有投票權之許楊錦綢及其家人買票
      ，許楊錦綢則予以應允，辛朱美碧即於數日後，持現金3
      千元至許楊錦綢上開住處交付予許楊錦綢；又被告蔡美玲
      於99年5月間某日，至澎湖縣湖西鄉白坑村22號許楊錦綢
      住處，向許楊錦綢拜票尋求支持，並詢問許楊錦綢家中幾
      票，經許楊錦綢告知計有3票（即其本人、兒子許德瑾、
      許龍哲各1票），蔡美玲遂當場表示願以每票1千元之代價
      向有投票權之許楊錦綢及其家人買票，許楊錦綢則予以應
      允，蔡美玲即於數日後，持現金3千元至許楊錦綢上開住
      處交付予許楊錦綢，嗣許楊錦綢之子許龍哲向許楊錦綢拿
      零用金花用時，許楊錦綢並告知許龍哲「辛朱美碧、蔡美
      玲都有來家中買票」一節等情，業據證人許楊錦綢於偵查
      及本院審理中指述屬實，核與證人許龍哲於本院審理中證
      稱：「（檢察官問：你有沒有聽過你母親說，有人向他買
      票？）因為我早上出門的時候，向我母親拿零用錢，他跟
      我說是買票的錢，我聽到的是辛女士（即被告辛朱美碧）
      ………。他說是人家拿給他的。」、「（檢察官問：為何
      你在調查站說蔡美玲也有拿錢給你母親？）我是選舉完後
      才聽我媽媽說的。」、「（檢察官問：你母親怎麼說？）
      我跟他要零用錢，他跟我說蔡美玲也有拿一千元託他要拿
      給我。」等語相符，足認被告辛朱美碧、蔡美玲確有上開
      各交付3千元向許楊錦綢買票之事實。
（三）證人許楊錦綢於本院審理中雖稱：不能確定是被告辛朱美
      碧、蔡美玲本人親自買票賄選云云。惟查被告辛朱美碧自
      承曾擔任上一屆湖西鄉鄉民代表（本次選舉落選），被告
      蔡美玲自承已擔任4屆（連同本次連任）湖西鄉鄉民代表
      ，是該選區選民對渠等2人應均有一定之認識，參諸許楊
      錦綢在99年6月6日接受調查站詢問時，經調查站提供被告
      辛朱美碧及蔡美玲國民身分證相片影本後，當場指認係該
      2人向其買票，嗣於偵查中復供稱「（檢察官問：你確定
      你認識蔡美玲、辛朱美碧？）蔡美玲比較年輕，我比較不
      認得。我之前有看過蔡美玲，看了照片才確定她叫什麼名
      字。辛朱美碧我則比較常見到，我不會認錯」，足認證人
      許楊錦綢或因與被告辛朱美碧較熟悉，或因借助照片指認
      益發確認被告蔡美玲身分，均無誤認被告辛朱美碧或蔡美
      玲之虞。況證人許楊錦綢於偵查及本院審理中一致證稱：
      伊於選前（於調查站供稱係99年6月5日上午）騎腳踏車到
      湖西鄉湖西村廟旁一條巷子內之被告辛朱美碧家中親手返
      還向被告辛朱美碧收受之3千元買票錢等語，益堪認證人
      許楊錦綢前開關於向被告辛朱美碧本人收受3千元買票錢
      之供述係屬實在，否則何來復至被告辛朱美碧返還3千元
      買票錢之舉？綜上各情以觀， 證人許楊錦綢尚無誤認買
      票之人之情事，其於本院審理中所稱：不能確定是被告辛
      朱美碧、蔡美玲本人親自買票賄選云云，係事後迴護被告
      之詞，不足採信。
（四）另被告辛朱美碧、蔡美玲各交付3千元而均向許楊錦綢買
      其家中3票，雖被告二人有分別請許楊錦綢代為轉交賄款
      予亦有投票權之許德謹、許龍哲之意，惟查無證據足資證
      明許楊錦綢有轉交賄款予許德謹、許龍哲之情事，則被告
      對有投票權之人許德謹、許龍哲等人行賄，均僅止於預備
      階段，亦可認定。
（五）綜上所述，足認被告確有交付金錢賄選之行為。本件事證
      已臻明確，被告犯行均堪認定，應依法論科。
三、核被告辛朱美碧、蔡美玲對許楊錦綢行賄部分，均係犯公職
    人員選舉罷免法第99條第1項之對於有投票權之人，交付賄
    賂，而約其投票權為一定之行使罪。又公職人員選舉罷免法
    之投票行賄罪係侵害國家法益之罪，以一行為同時對多數有
    投票權之人交付賄賂，約其不行使投票權或為一定之行使，
    祇侵害一個國家法益，應僅成立一投票行賄罪。而該罪之預
    備犯，僅止於該罪著手實行前之準備階段，嗣若進而實行行
    賄之行為，即為行賄所吸收，不另論罪。則以一行為同時對
    多數有投票權人行賄，尚且論以一罪，其以一行為同時對多
    數有投票權之人部分賄選，部分尚在預備賄選階段，亦僅能
    論以行賄一罪。本件被告對許楊錦綢行賄之同時，併委託其
    轉交賄款予許德謹、許龍哲之其他有投票權人，而同時對許
    楊錦綢本人行賄及預備對該址內之許德謹、許龍哲行賄，應
    均係以一行為同時實行賄選及預備賄選，自應論以一投票行
    賄罪。再者被告行求、期約、預備行賄之前階段行為，為交
    付賄賂之後行為所吸收，不另成立行求、期約、預備賄賂罪
    。爰審酌選舉乃民主政治最重要之表徵，須由選民評斷候選
    人之才德、品行、學識、操守、政見而選賢與能，其攸關國
    家政治之良窳、法律之興廢、公務員之進退，影響國家發展
    及人民權利至深且鉅，而賄選為敗壞選風之主要根源，不得
    使不正當利益介入選舉，抹滅實行民主政治之真意。被告為
    求能順利當選，竟以交付現金賄賂之方式賄選，已妨害投票
    之公正、公平，使真正民主政治無以建立，不宜輕宥，惟斟
    酌被告買票之規模尚小，及被告尚非品性惡劣之人（參卷附
    之台灣高等法院被告前案紀錄表）等一切情狀，量處被告如
    主文所示之刑。又被告所犯之公職人員選舉罷免法第99 條
    第1項之對於有投票權之人，交付賄賂，而約其投票權為一
    定之行使罪，既經宣告有期徒刑之刑，應依公職人員選舉罷
    免法第113條第3項、刑法第37條第2項之規定，併予宣告褫
    奪公權4年。被告辛朱美碧、蔡美玲所交付許楊錦綢之賄款
    各3千元，均應依公職人員選舉罷免法第99條第3項規定，諭
    知沒收。至扣案之被告辛朱美碧所有之通訊錄、筆記本各1
    本、手拿包1個、5千元（辛朱美碧提交檢警查扣8千元，扣
    除應沒收之3千元後，剩餘5千元）及被告蔡美玲所有之紅羅
    社區發展協會舞蹈人員名冊2張、名冊3張、紅包袋6只、白
    色信封袋1只、3千元（蔡美玲提交檢警查扣6千元，扣除應
    沒收之3千元後，剩餘3千元）等物，均查無證據證明與本案
    賄選相關，均毋庸宣告沒收，附此敘明。
據上論斷，應依刑事訴訟法第299條第1項前段，公職人員選舉罷
免法第99條第1項、第3項、第113條第3項，刑法第11條、第37條
第2項，判決如主文。
本案經檢察官李頲翰到庭執行職務。
中    華    民    國    100     年    7   月    18    日
                  刑事庭  審判長法  官  管安露
                                法  官  李宛玲
                                法  官  陳順輝
以上正本證明與原本無異。
如不服本判決應於收受判決後10日內向本院提出上訴書狀，並應
敘述具體理由；其未敘述上訴理由者，應於上訴期間屆滿後20日
內向本院補提理由書（均須按他造當事人之人數附繕本）「切勿
逕送上級法院」。
中    華    民    國   100    年    7     月    19    日
                                書記官  王耀煌
附錄本判決論罪科刑法條：
公職人員選舉罷免法第99條第1項
對於有投票權之人，行求期約或交付賄賂或其他不正利益，而約
其不行使投票權或為一定之行使者，處3年以上10年以下有期徒
刑，得併科新臺幣1百萬元以上1千萬元以下罰金。